【裁判字號】    98,勞訴,32
【裁判日期】    980616
【裁判案由】    給付加班費等
【裁判全文】
臺灣臺中地方法院民事判決  98年度勞訴字第32號
原      告    甲○○
訴訟代理人    張智學律師
被      告    恆榮企業股份有限公司
法定代理人    乙○○
訴訟代理人    廖健智律師
複  代理人    林堡欽律師
上當事人間請求給付加班費等事件，本院於民國98年6月2日言詞
辯論終結，判決如下：
    主      文
原告之訴及假執行之聲請均駁回。
訴訟費用新台幣貳萬貳仟零捌拾柒元由原告負擔。
    事實及理由
壹、程序事項：
    按訴狀送達後，原告不得將原訴變更或追加他訴。但擴張或
    減縮應受判決事項之聲明者，不在此限，民事訴訟法第255
    條第1項第3款定有明文。本件原告起訴聲明請求被告應給付
    原告新台幣（下同）2,122,138元，及自民國97年9月30日起
    至清償日止，按年息5%計算之利息。嗣於98年6月2日具狀減
    縮聲明請求被告應給付原告1,222,060元，及自97年9月30日
    起至清償日止，按年息5%計算之利息，核屬減縮應受判決事
    項之聲明，依上開說明，應予准許。
貳、實體事項：
一、原告起訴主張：
（一）訴外人合凱股份有限公司（下稱合凱公司）與被告公司為
      關係企業，均設址於台中市○○區○○里○○街165號1樓
      ，主要股東為訴外人丁○○。原告於88年11月任職合凱公
      司，90年2月間由丁○○指派前往大陸地區工作，改任職
      被告公司，月薪3萬元，迄至95年8月30日離職。
（二）原告任職大陸期間，每月工作至少28日以上，每日工作時
      間長達12小時，每月至少工作336小時以上，惟被告公司
      並未依照勞動基準法之規定計算加班費予原告。按工資由
      勞雇雙方議定之，但不得低於基本工資，勞動基準法第21
      條第l項定有明文。上開規定乃係勞動基準法對於勞工工
      資之最低保障，並非意謂勞工薪資只要高於基本工資，即
      不得再依勞動基準法之規定請求延長工時之工資。又勞雇
      雙方約定採較高薪資，並明確約定薪資已包含延長工時工
      資，且數額亦未低於基本工資加計延長工時工資之總額時
      ，即未違反勞動基準法保護勞工利益之旨趣，基於契約自
      由原則，該約定應屬適法。但此項約定，仍須勞雇雙方有
      所合意，亦即須以取得勞工之同意為前提，不得僅以勞工
      每月薪資所得高於基本工資加計延長工時工資之總額，即
      認為雇主薪資給付之方式符合勞動基準法之規定，故雇主
      如未能舉證證明勞資雙方約定之薪資已包含延長工時之工
      資，且經勞工同意者，基於勞動基準法保障勞工之立法意
      旨，勞工自仍得請求延長工時之工資。
（三）按勞工每日正常工作時間不得超過8小時，每二週工作總
      時數不得超過84小時。勞動基準法30條第l項亦定有明文
      。依此規定勞工每月工作工時不得超過168小時。又按雇
      主延長勞工工作時間者，其延長工作時間在2小時以內者
      ，按平日每小時工資額加給1/3以上，再延長工作時間在2
      小時以內者，按平日每小時工資額再加給2/3以上，勞動
      基準法第24條第1、2款定有明文。又上開規定對於延長工
      時超過4小時部分之工資雖未規定，然解釋論上為保障勞
      工利益，仍應類推適用前開第2款之規定。查：原告每月
      薪資為3萬元，以該薪資數額為計算每小時工資之基準，
      其每小時工資為125元。又原告之工作時間，每月工作時
      數至少336小時（計算式：12小時×28日＝336），則原告
      每月延長工作時間為168小時，依前揭勞動基準法第24條
      第l、2款視定，被告應給付原告每月延長工時之工資確定
      為34,916元【計算式: （125×4/3×2）＋（125×5/3×
      166 ）＝34,916】。以5年共計6O個月計算，原告得請求
      被告給付之延長工時工資為2,094,960元。
（四）被告提出時效抗辯，惟本件已經臺中市政府97年9月30日
      勞資爭議調解，有中斷時效之效力，原告並於98年3月起
      訴，是以，應得請求最近五年之加班費用（即92年9月30
      日至95年8月30日，計35個月之加班費用），原告得請求
      被告給付之延長工時工資為1,222,060元（即被告應給付
      原告每月延長工時之工資34,916元×35個月＝1,222,060
      元）。
（五）聲明：(一)被告應給付原告12,22,060元，及自97年9月30日
      起至清償日止，按年息5%計算之利息。(二)願供擔保請准宣
      告假執行。
二、被告則以：
（一）按當事人主張有利於己之事實者，就其事實有舉證之責任
      。民事訴訟法第277條前段定有明文。次按請求履行債務
      之訴，除被告自認原告所主張債權發生原因之事實外，應
      先由原告就其主張此項事實，負舉證之責任，必須證明其
      為真實後，被告於其抗辯事實，始應負證明之責任，此為
      舉證責任分擔之原則。最高法院43年台上字第377號判例
      意旨參照。再按民事訴訟如係由原告主張權利者，應先由
      原告負舉證之責，若原告先不能舉證，以證實自己主張之
      事實為真實，則被告就其抗辯事實即令不能舉證，或其所
      舉證據尚有疵累，亦應駁回原告之請求。最高法院17年上
      字第917號判例意旨參照。
（二）本件原告主張有加班情事，既經被告公司否認，依上開說
      明，原告就其主張其每月工作至少28日以上，每日工作時
      間長達12小時，每月至少工作336小時以上之加班事實，
      自應負舉證之責。查一般年輕力壯之人要「每月工作至少
      28日以上，每日工作時間長達12小時」已屬不可能，況且
      以原告係年近50歲之人如何能有如此之體力加以負荷，足
      見原告此部分主張實難採信。再者，原告在被告公司係擔
      任廠長乙職，與其他員工不同，上下班無須打卡，有事外
      出或請假無庸假條，被告公司極度厚愛並禮遇原告，提供
      廠內之獨棟別墅供原告長期居住（被告公司不提供其餘員
      工宿舍，其餘員工均自行在工廠外租屋居往），原告何時
      下班、是否有上班、抑或是整天均待在別墅內活動、皆隨
      原告自由，茍有原告所謂之加班情事者，則何以原告不於
      90年2月間起至95年8月30日離職日止之擔任廠長期間提出
      請求，反而係在伊離職2年餘後始突然提出伊有上開加班
      之情事，並請求加班費，顯違於常情至極。
（三）按勞雇雙方約定之工資、不得低於基本工資，勞動基準法
      第21條第l項定有明文。又勞資雙方所約定之月薪，如不
      低於基本工資加計例假、固定假日、特別休假及延長工時
      應加給工資之總額，勞方即不得再行請求，此有78年度司
      法業務研討會第14期第26則司法院第一廳研究意見可資參
      照，另外最高法院82年度台上字第293號、85年度台上字
      第1973號等判決皆同此旨。準此，勞工能否再請求例休假
      日或延長工時之工資，應以其約定工資是否低於基本工資
      即以基本工資加計例休假日或延長工時之總額為斷。
（四）茲兩造所約定薪資為每月3萬元加上人民幣3千元，如按原
      告離職時之人民幣兌換新台幣以1：4匯率計算，則每月原
      告約可獲取4萬2千元薪資，又前述薪資當然包含加班費、
      津貼、獎金等給付項目，茍非如此。則何以原告任職5年
      餘以來皆按月領取前述薪資，從無異議或另事他求。又自
      86年10月16日起至96年6月30日為止實施之行政院核定之
      基本工資每月15,840元，每日為528元，每小時66元（按
      ：96年7月l日始調升為每月17,280元）。基此，縱今有原
      告於起訴狀所述之每月有l68小時延長工時者（假設語氣
      ，被告公司仍否認之），依前開說明，若原告每日有4小
      時之延長工時者，則其加班費為395元【計算式：66（每
      小時基本工資）×1.33（基數）×2（小時）＋66（每小
      時基本工資）×1.66（基數）×2（小時）＝175.56＋219
      .12 ＝394.68，小數點以下四捨五入】，故每月若工作28
      日之延長工時加班費則為11,060元【計算式：395元（每
      日加班費）×28（工作日）＝11,060元】。準此，兩造所
      約定每月薪資（即42,000元）已遠高於每月基本工資加計
      原告所謂之加班費（即15,840＋11,060＝26,900元），按
      諸上開實務見解，則原告亦不得再行主張加班費。
（五）按利息、紅利、租金、贍養費、退職金及其他l年或不及l
      年之定期給付債權，其各期給付請求權，因5年間不行使
      而消滅。時效完成後，債務人得拒絕給付。民法第126條
      、第144條第1項分別定有明文。基此，倘若其係以95年8
      月30日離職日往前推算5年以請求加班費者，則伊乃係請
      求90年8月30日起至95年8月29日止之加班費。惟因原告應
      係遲至98年3月27日始以本件起訴狀繕本送達被告公司而
      為上開加班費之請求，故縱令原告得以請求加班費者（假
      設語氣，被告公司仍否認之），則從90年3月27日往前溯
      及推算，堪認原告所述之自90年8月30日起至93年3月27日
      止之加班費請求，顯然己逾5年之消滅時效，是以此部分
      之加班費請求，被告公司自得依上開民法規定主張時效抗
      辯權而拒絕給付。
（六）聲明：(一)原告之訴及假執行之聲請均駁回。(二)如受不利判
      決，願供擔保請准宣告免為假執行。
三、本院判斷：
（一）原告主張伊為被告公司之原工，為被告所不爭執，堪信原
      告之主張為真實。惟原告主張加班之事實，則為被告所否
      認。按當事人主張有利於己之事實者，就其事實有舉證之
      責任。民事訴訟法第277條前段定有明文。是原告就其有
      加班之事實應負舉證責任。
（二）證人即原告之配偶丙○○於本院審理時雖結證稱略以：原
      告上班時間正常情形為早上8點到晚上8點，有時候因為趕
      貨或機台不順會加班，等於24小時都在現場。原告沒有假
      期，一直都在公司上班，伊能確定原告每天至少上班12小
      時等語（見本院98年6月2日言詞辯論筆錄）。經查，證人
      既先證稱原告（有時候）因為趕貨或機台不順才加班，嗣
      又證稱其可以證明原告每天至少上班12小時（即每天加班
      4小時），足見其證述矛盾，又證人為原告之配偶，其所
      為之證述難免偏頗，其所為之證述，尚不足為原告有加班
      事實之認定。原告復未舉證證明其有加班之事實，則其主
      張有加班之事實，並請求加班費，為無理由，應予駁回。
      原告之訴既經駁回，其假執行之聲請即失所附麗，應併予
      駁回。
四、本件事證已臻明確，兩造其餘陳述及主張，經審酌後認與本
    件判決結果不生影響，爰不一一論述，附此敘明。
五、訴訟費用負擔之依據：民事訴訟法第78條。
中    華    民    國    98    年    6    月     16    日
                  民事第三庭  法  官  謝慧敏
以上正本係照原本作成
如對本判決上訴，須於判決送達後20日內向本院提出上訴狀
中    華    民    國    98    年    6  月       16    日
                              書記官  王志


司法院資訊處製作；財團法人民間司法改革基金會備份。
